臺灣高雄地方法院民事簡易判決
110年度雄簡字第1839號
原      告  新安東京海上產物保險股份有限公司高雄分公司

法定代理人  鄧政信  
訴訟代理人兼  
送達代收人  邱清吉  
訴訟代理人  朱少盟  
被      告  馮譯瑭  

訴訟代理人  莊清富  
上列當事人間損害賠償事件，本院於民國111年3月3日言詞辯論
終結，判決如下：
    主      文
一、被告應給付原告新臺幣貳萬柒仟壹佰壹拾肆元及自民國一百
    一十年八月二十一日起至清償日止，按週年利率百分之五計
    算之利息。
二、原告其餘之訴駁回。
三、訴訟費用新臺幣貳仟伍佰肆拾元由被告負擔五分之一、其餘
    由原告負擔。
四、本判決第一項得假執行。但被告如以新臺幣貳萬柒仟壹佰壹
    拾肆元供擔保後，得免為假執行。
    事實及理由
一、原告主張：原告承保訴外人貿盛運輸股份有限公司所有車牌
    號碼000-0000號曳引車(下稱系爭貨櫃車)車體損失險，109
    年3月27日22時14分許，系爭貨櫃車由訴外人劉昌慶駕駛行
    經高雄市○○區○○○00號碼頭管制站前時，遭被告駕駛車牌號
    碼000-00曳引車(貨櫃車)，因未保持兩車間安全距離而與系
    爭車輛發生撞擊，系爭車輛因而受損支出修繕費用新臺幣(
    下同）237,306元(零件196,906元、工資40,400元)，原告已
    依保險契約賠付被保險人，自得依民法第184條第1項前段、
    第196條、191條之2及保險法第53條第1項規定，請求被告賠
    償。聲明：被告應給付原告237,306元及自起訴狀繕本送達
    翌日之起至清償日止，按週年利率5%計算之利息。
二、被告則以：該處並非一般道路，並未劃分車道線，因為行駛
    至該處所有貨櫃車都是要排隊右轉以進入78號碼頭領貨櫃或
    交貨櫃，劉昌慶的車為了超車右轉直接在右線要超被告的車
    ，且車速很快，司機一般經驗均會排隊進入，不會併行兩台
    車同時進入碼頭，劉昌慶是違規超車，因為看到原告在前方
    已經順序要右轉，剛好在角落處，劉昌慶知道超車不過就停
    車，但還是發生碰撞事故，所以被告認為被告沒有過失等語
    。聲明：原告之訴駁回。
三、本院的判斷：
　㈠按道路交通安全規則依道路交通管理處罰條例第92條第1項規
    定，係由交通部會同內政部定之，而依道路交通管理處罰第
    3 條第1 款規定：「道路：指公路、街道、巷衖、廣場、騎
    樓、走廊或其他供公眾通行之地方。」，本件車禍事故發生
    地點為碼頭管制站之前方轉彎處，雖非道路交通管理處罰條
    例第3 條第1 款規定之道路，業經本院函內政部警政署高雄
    港務警察總隊函覆亦無其他規範可依循，有該隊111年1月20
    日高港警行字第1110000555號函文可參(卷第139-141頁)
　　；惟上開地點仍有設置車道作為車輛出入之行進通路，而在
    碼頭管制站內之行車仍類同於道路行車、停車，對於行駛其
    間之汽車駕駛人，為維護汽車駕駛人及行人之安全，關於駕
    駛行為之規範，仍應類推適用相關道路交通安全法規，非謂
    因非道路交通管理處罰條例所定義之道路，即可不遵守行車
    規範，而恣意行駛其間，故為維護碼頭管制站之行車秩序及
    交通安全管理，就道路交通安全規則中之相關行車規範，應
    得類推適用，先為說明。
  ㈡再按汽車行駛時，駕駛人應注意車前狀況及兩車並行之間隔
    ，並隨時採取必要之安全措施，不得在道路上蛇行，或以其
    他危險方式駕車；又汽車在同向二車道以上之道路，由同向
    二車道進入一車道，應讓直行車道之車輛先行，無直行車道
    者，外車道之車輛應讓內車道之車輛先行。但在交通壅塞時
    ，內、外側車道車輛應互為禮讓，逐車交互輪流行駛，並保
    持安全距離及間隔。又汽車行駛至交岔路口，其行進、轉彎
    ，應依下列規定「…、右轉彎時，應距交岔路口30公尺前顯
    示方向燈或手勢，換入外側車道或右轉車道或慢車道，至路
    口後再行右轉，並不得占用來車道搶先左轉」；道路交通安
    全規則第94條第3 項、第98條第1 項第4 款、第2 項、第10
    2 條第1 項第4 款分別定有明文。
　㈢經查被告駕駛貨櫃車行經上開路段擬右轉，惟並未依上開規
    定顯示右轉方向燈，有上開警察總隊函文可參(卷第139頁)
    ，是被告右轉時未提前打方向燈確有過失應堪認定，被告抗
    辯所有貨櫃車至該處都要排隊右轉，惟上開警察總隊來函僅
    稱上開肇事路段為一T字路口，只能左轉或右轉，並非說明
    僅能排隊右轉，是被告右轉前未依上開交通法規規定先打右
    轉方向燈仍應認為有過失。
　㈣另查，依上開內政部警政署高雄港務警察總隊來函說明，依
    據被告提供之行車紀錄器影像顯示，被告所駕駛之貨櫃車於
    本件車故發生時之時速約為9公里、劉昌慶之時速則為0公里
    (卷第139頁背面)，惟依本院勘驗行車紀錄器光碟影像所示
    ，被告駕駛貨櫃本係保持在劉昌慶貨櫃車左前方行駛且持續
    直行，劉昌慶駕駛之貨櫃車則自右後方追上被告所駕駛貨櫃
    車，且車速明顯較劉昌慶為快，故自後追上被告駕駛之貨櫃
    車，兩車並有併行之情形，足認劉昌慶本有意在上開路段超
    越被告之貨櫃車，惟因被告所駕貨櫃已開始右轉，劉昌慶因
    無法超車始將車放慢，因貨櫃車轉彎角度較大，兩車因而仍
    發生擦撞之情形，有勘驗影像可參(卷第107-109頁)，兩造
    對勘驗紀錄亦均表示沒有意見(卷第113頁)；是依上開勘驗
    紀錄，堪認被告本正常行駛於內側車道上，係劉昌慶行駛外
    側車道上為超車而以較快之速度擬超過被告之貨櫃車，以至
    被告將右轉彎時兩車因而發生碰撞，是劉昌慶當時駕駛既係
    行駛於外側車道，且被告本係行駛在前方之車，劉昌慶本應
    禮讓被告之車先行而未注意應禮讓由被告之車先行，依上開
    說明，劉昌慶就本件之發生亦與有過失甚明，況原告訴訟代
    理人對被告抗辯行駛至上開車禍路段之所有貨櫃車均係欲右
    轉進入78號碼領貨櫃或交貨櫃之事實亦表示不爭執(卷第113
    頁背面)，而劉昌慶亦同為大貨櫃車駕駛，當時雖被告未依
    約打右轉方向燈可認為有過失，然劉昌慶依通常經驗顯然可
    以判斷被告係擬右轉進入碼頭，而仍未禮讓已行駛在前之被
    告駕駛之大貨櫃先行，且未保持安全距離，劉昌慶就本件車
    禍之發生自屬與有過失，且應負主要過失責任較為合理，原
    告基於保險代位請求被告賠償，自應同負與有過失責任；
　　是本件依上開說明，認被告與劉昌慶就本件車禍發生，應各
    負十分之二、十分之八之過失責任。至被告另抗辯劉昌慶車
    速過快部分，並無證據足以證明，無從認定劉昌慶應負車速
    過快之與有過失責任。
　㈤原告主張系爭貨櫃車受損支出修理費用237,306元(零件196,9
    06元、工資40,400元)，業經提出統一發票、結帳清單等為
    證（卷第17-19 頁），被告對支出修理費用亦未爭執表示如
    有過失願意賠償(卷第103頁筆錄)，是原告主張之損害即有
    理由。惟民法第196 條請求賠償物被毀損所減少之價額，得
    以修復費用為估定之標準，但以必要者為限（例如修理材料
    以新品換舊品，應予折舊），並參酌營利事業所得稅查核準
    則第95條第6 項規定「固定資產提列折舊採用定率遞減法者
    ，以1 年為計算單位，其使用期間未滿1 年者，按實際使用
    之月數相當於全年之比例計算之，不滿1 月者，以1月計」
    ；依行政院公佈之固定資產耐用年數表及固定資產折舊
    率表所示，運輸業用客車、貨車折舊年限為4 年，系爭貨  
    櫃車為營業用貨櫃曳引車於106年9 月出廠，有行車執照可
    參(卷第15頁) ，至本件事故發生之109 年3 月已使用2年7 
     月，採用「平均法」計算折舊後之殘值，則零件扣除折舊
    後
　　之修復費用估定為95,171元【計算方式：1.殘價＝取得成本÷
    ( 耐用年數＋1)即196,906÷(4+1)≒39,381（小數點以下四捨
    五入）；2.折舊額 ＝(取得成本－殘價)×1/（耐用年數）×（
    使用年數）即(196,906－39,381) ×1/4×（2+7/12）≒101,735
    （小數點以下四捨五入）；3.扣除折舊後價值＝（新品取得
    成本－折舊額）即196,906－101,735＝95,171】；加計不用計
    算折舊之工資40,400元，原告得請求被告賠償之金額為135,
    571元。
　㈥依兩造上開過失比例計算結果，原告得請求被告賠償之損害
    額為27,114元(計算式：135,571×2/10=27,114)，原告其餘
    金額之請求則無理由而應予駁回。
五、綜上所述，原告依民法第184 條第1 項前段、第191 條之2
    ，保險法第53條規定，請求被告應給付原告27,114元及自起
    訴狀繕本送達翌日之110年8月21日起(卷第81頁)至清償日止
    ，按週年利率5 ％計算之利息，為有理由應予准許；原告超
    過上開金額之請求則無理由，而應予駁回。
六、本件事證已臻明確，兩造其餘攻擊防禦方法及所提證據，核
    與判決結果不生影響，爰不逐一論述，併此說明。 
七、本判決第1 項係依民事訴訟法第427 條所規定之適用簡易訴
    訟程序所為被告敗訴之判決，爰依同法第389 條第1 項第3
    款規定依職權宣告假執行。併依同法第392 條第2 項規定諭
    知被告得供相當擔保金額後免為假執行。
八、結論：本件原告之訴為一部有理由、一部無理由。因此判決
    如主文。本件訴訟費用應由兩造比例負擔。
中　　華　　民　　國　　111 　年　　3 　　月　　15　　日
          　　　　高雄簡易庭  法　官    林玉心
以上正本係照原本作成。
如不服本判決，應於送達後20日內，向本院提出上訴狀並表明上
訴理由，如於本判決宣示後送達前提起上訴者，應於判決送達後
20日內補提上訴理由書（須附繕本）。
中　　華　　民　　國　　111 　年　　3 　　月　　15　　日
                              書記官    李月君